【裁判字號】    92,重訴,930
【裁判日期】    920924
【裁判案由】    清償借款
【裁判全文】
臺灣臺北地方法院民事判決                        九十二年度重訴字第九三０號
    原      告  華僑商業銀行股份有限公司
    法定代理人  庚○○
    訴訟代理人  丙○○
    被      告  福裕化學有限公司
    兼右一人
    法定代理人  丁○○
    被      告  甲○○
                己○○○
                乙○○
    右一人
    訴訟代理人  吳榮達律師
    被      告  戊○○                    台北市○○○路○段二九四巷十一號
當事人間請求清償借款事件，本院於九十二年九月十七日言詞辯論終結，判決如下：
    主    文
被告應連帶給付原告新台幣貳仟零捌拾柒萬壹仟肆佰伍拾元、美金貳拾柒萬參仟壹
佰柒拾柒元伍角及日幣陸佰零貳萬伍仟元，以及如附表一、二、三所示之利息、違約
金，其中美金及日幣部分得按償還日原告銀行當日牌告匯率折付新臺幣。
訴訟費用由被告連帶負擔。
本判決於原告以新台幣壹仟零柒拾萬元供擔保後，得假執行；被告於預供新台幣仟
壹佰捌拾捌萬伍仟零拾肆元為擔保後，得免為假執行。
    事  實
甲、原告方面：
    一、聲明：除假執行擔保金額外，如主文所示。
    二、陳述：被告福裕化學公司（以下簡稱福裕公司）於民國八十五年九月四日出
        具約定書與原告，並依據約定書於八十五年九月十四日起陸續向原告借款新
        臺幣三千一百萬元、美金二十七萬三千一百七十七元五角及日幣六百零二萬
        五千元，各筆借款本金、借款餘額、借款日、到期日、利率及違約金計付方
        式如附表一、二、三所載。另被告丁○○、甲○○、己○○○、乙○○、戊○○自八十五年九月四日出具保證書與原告，承諾就被告福裕公司對原告現
        在（包括過去所負仍未清償者）及將來所負債之借款、票款、透支及其他一
        切債務往來以本金五千萬元為限，願負連帶清償責任。詎上開借款已屆清償
        期，被告福裕公司僅償還本金新臺幣二百零九萬三千九百二十五元，尚積欠
        如附表所示之本金、利息、違約金未償，經原告多次催討均置之不理，依約
        定書第五條載明：「立約人有左列情形之一者，無須貴行通知或催告，即喪
        失一切債務之期限利益，全部債務視為到期１任何一宗債務不依約付息或清
        償本金時。」被告應即償還前開全部債務。
    三、證據：提出開發信用狀暨融資契約一紙、借據、增補借據各四紙、約定書、
        開發信用狀申請書、進口單據通知書各五紙。
乙、被告乙○○方面：
    一、聲明：原告之訴駁回。如受不利之判決，願供擔保請准免予假執行。
    二、陳述：
      （一）按「就定有期限之債務為保證者，如債權人允許主債務人延期清償時，
            保證人除對於其延期已為同意外，不負保證責任。」我民法第七百五十
            五條定有明文。
        １、本件依原告原證二增補借據所載：關於福裕公司向原告借款新台幣貳仟
            肆佰萬元整部分，其於民國八十八年十月十九日清償期屆至時，福裕公
            司尚積欠原告之金額為新台幣壹仟伍佰玖拾陸萬伍仟參佰柒拾元整。該
            筆已到期之欠款，原告未經被告乙○○之同意，竟變更借款到期日，同
            意福裕公司得延至民國九十二年九月十四日始為返還。
      ２、另關於福裕公司於民國八十八年三月三日向原告借款新台幣參佰萬元整
            ，到期日為民國八十八年十月十九日部分，原告於清償期屆至，亦未經
            被告乙○○同意，即變更借款到期日，同意福裕公司得延至民國八十九
            年三月三日始為返還。
        ３、又關於福裕公司於八十八年三月三日向原告借款新台幣參佰萬元，到期
            日為八十九年年五月五日部分，原告於清償期屆至，亦未經被告乙○○
            同意，竟變更借款到期日，同意福裕公司得延至八十九年九月三日始為
            返還。
        ４、再者，關於福裕公司於八十八年五月十日向原告借款新台幣壹佰元到期
            日為八十九年五月十日部分，原告於清償期屆至，亦未經被告乙○○同
            意，竟變更借款到期日，同意福裕公司得延至八十九年十一月十日始為
            返還。
      ５、複查關於原告依據原證四、原證五開發信用狀申請書、進口單據通知書
            所主張福裕公司所積欠之美金貳拾柒萬參仟壹佰柒拾柒元伍角及日幣陸
            佰零貳萬伍仟元整部分，依前述原證五進口單據通知書所載，其中：
        Ａ關於美金陸萬捌仟參佰肆拾元整部分，其到期日原為民國八十八年五月
            三十一日，然依原告起訴狀後附附表第二頁第二欄所載，原告竟未經被
            告乙○○同意變更清償日延至八十九年一月二十七日。
        Ｂ關於日幣陸佰零貳萬伍仟元部分，其到期日原為八十八年八月二十九日
            ，然依原告起訴狀後附附表第三頁第一欄所載，原告竟未經被告乙○○
            同意變更清償日延至八十九年八月二十三日。
        Ｃ關於美金肆萬伍仟玖佰元部分，其到期日原為八十八年六月二十五日
            ，然依原告起訴狀後附附表第二頁第四欄所載，原告竟未經被告乙○○
            同意變更清償日延至八十九年八月十八日。
          Ｄ關於美金壹拾肆萬肆仟伍佰元部分，其到期日原為八十九年六月二十一
            日，然依原告起訴狀後附附表第二頁第三欄所載，原告竟未經被告乙○○同意變更清償日延至八十九年八月十四日。
          Ｅ關於美金壹萬肆仟肆佰參拾柒元伍角部分，其到期日原為八十八年十月
            十一日，然依依原告起訴狀後附附表第二頁第一欄所載，原告竟未經被
            告乙○○同意變更清償日延至八十九年十月五日。
        此等借款如前所述於清償期屆至時，原告竟同意借款人福裕公司得延期清償
    ，然其事先、事後並未徵得被告之同意，則依首揭民法第七百五十五條之規定，
    被告對此等為經被告同意延期清償之借款債務，不再負有相關保證責任。
二、第按「本節（指二十四節保證章節）所規定保證人之權利，除法律另有規定外，
    不得預先拋棄。」；再按「修正之民法第七百三十九條之一規定於民法債編修正
    施行前成立之保證亦適用之。」我民法第七百三十九條之一及民法債編施行法第
    三十三條分別定有明文。原告或稱依其附證之原證六保證書第五條「貴行無須徵
    求保證人同意，得允許主債務人分期、延期清償，保證人之責任不因之免除。」
    之約載，被告不得主張免責。然依首揭民法第七百三十九條之一及民法債編施行
    法第三十三條之規定，該保證書第五條之約載顯違反民法第七百三十九條之一之
    規定，其應屬無效至為彰明，是該項約載顯不得拘束被告乙○○，換言之，被告
    乙○○仍不須就系爭福裕公司之債務再負保證責任。
丙、被告福裕公司、丁○○、周藹論、己○○○、戊○○方面：
    被告福裕公司、丁○○、周藹論、己○○○、戊○○未於言詞辯論期日到場，亦
    未提出書狀作何聲明或陳述。
    理    由
甲、程序方面：
    本件被告福裕公司、丁○○、周藹論、己○○○、戊○○未於言詞辯論期日到場
    ，核無民事訴訟法第三百八十六條所列各款情形，應依原告之聲請，由其一造辯
    論而為判決。
乙、實體方面：
    一、本件原告主張之事實，已據其提出開發信用狀暨融資契約一紙、借據、增補
        借據各四紙、約定書、開發信用狀申請書、進口單據通知書各五紙為憑，被
        告福裕公司、丁○○、周藹論、己○○○、戊○○未於言詞辯論期日到場，
        亦未提出書狀作何聲明或陳述，被告乙○○則自認其曾於約定書及保證書上
        簽章之事實，自堪信為真實。
    二、被告乙○○雖辯稱此等借款如前所述於清償期屆至時，原告竟同意借款人福
        裕公司得延期清償，然其事先、事後並未徵得被告乙○○之同意，則依民法
        第七百五十五條之規定，對此等為經被告同意延期清償之借款債務，不再負
        有相關保證責任云云。惟依被告乙○○等於八十五年九月四日所簽訂之保證
        書係向原告銀行保證，就被告福裕公司積欠原告過去及將來連續發生之債務
        ，以新臺幣五千萬元為限額負連帶保證之責，屬於就連續發生之債務為不定
        期限之最高限額保證，保證人即被告乙○○固得依民法第七百五十四條規定
        ，隨時通知債權人終止保證契約，但既非就定有期限之債務保證，即無民法
        第七百五十五條規定之適用，被告乙○○所辯，即非可採。
    三、原告依消費借貸及連帶保證契約請求被告連帶給付如主文所示之本金、利息
        及違約金為有理由，應予准許。
丙、假執行之宣告：
    原告及被告分別陳明願供擔保，請求為假執行及免假執行之宣告，核無不合，茲
    酌定擔保金額，予以准許。
丁、結論：
    本件原告之訴為有理由，依民事訴訟法第三百八十五條第一項前段、第八十五條
    第二項、第三百九十條第二項、第三百九十二條第二項，判決如主文。
中      華      民      國    九十二    年      九      月    二十四    日
                                        民事第五庭  法      官    張松鈞
正本係照原本作成
如對本判決上訴，須於判決送達後廿日內向本院提出上訴狀
依本判決主文預供擔保或提存而免為假執行，應於執行標的物拍定、變賣或物之交付
前為之。
中      華      民      國    九十二    年      九      月    二十四    日
                                                    書  記  官    黃媚鵑
附錄：
民事訴訟法第三百九十二條：
法院得宣告非經原告預供擔保，不得為假執行。
法院得依聲請或依職權，宣告被告預供擔保，或將請求標的物提存而免為假執行。
依前項規定預供擔保或提存而免為假執行，應於執行標的物拍定、變賣或物之交付前
為之。


司法院資訊處製作；財團法人民間司法改革基金會備份。
